【裁判字號】    95,上訴,2831
【裁判日期】    950928
【裁判案由】    殺人
【裁判全文】
臺灣高等法院刑事判決                95年度上訴字第2831號
上  訴  人
即  被   告  甲○○○○○ C.
                    28歲（
                    （現於台灣台北看守所羈押中）
指定辯護人  本院公設辯護人  周君穎
上列上訴人因殺人案件，不服臺灣板橋地方法院95年重訴字第2
4號，中華民國95年6月30日第一審判決（起訴案號：臺灣板橋地
方法院檢察署95年度偵字第6923號），提起上訴，本院判決如下
：
    主  文
上訴駁回。
    事  實
一、泰國籍人甲○○○○○ CHOKCHAI （譯名：派弟查差，以下均同）
    與菲律賓國籍人MANANG HAYA EVELYN CAOC（譯名：伊維玲，
    以下均同）原係同事兼男女朋友關係，二人均係合法來台工
    作之外籍人士；MANANG HAYA EVELYN CAOC生前受僱於「燿華
    電子股份有限公司」（下稱燿華公司），在臺北縣土城市○
    ○路62號，從事作業員工作，甲○○○○○ CHOKCHAI再次來台後
    ，在桃園縣中壢市某工廠工作。甲○○○○○ CHOKCHAI因不滿MAN
    ANG HAYA EVELYN CAOC要求分手，竟萌同歸於盡之殺人犯意
    ，專程埋伏在上址燿華公司工廠門前，於民國93年3月13日
    凌晨零時七分許，見相識之菲律賓國籍女子UMALI ELLAAREL
    LANO（譯名：愛拉，以下均同）搭乘車號143─ＭＢ號營業
    小客車前來，見UMALI ELLA ARELLANO下車後，隨即衝向該
    計程車後座，UMALI ELLA ARELLANO乃回頭呼喊MANANG HAYA
    EVELYN CAOC示意其逃跑，原已下車之MANANG HAYA EVELYN
    CAOC乃欲躲回車內關上車門，惟為時已晚甲○○○○○ CHOKCHAI
    已衝至車後打開右後車門，不顧車內尚有司機及另名菲律賓
    國籍女子SOLEDAD LIEZL CATABAS（譯名；莉姿，以下均同
    ），旋持其所有預藏之水果刀乙把，不說分由，即朝MANANG
    H AYA EVELYN CAOC之頭、頸等部位猛刺，MANANG HAYA EVE
    LYN CAOC雖以手抵擋、哀嚎，仍未見甲○○○○○ CHOKCHAI 就此
    歇手，接續揮刺數刀後，因見MANANG HAYA EVELYN CAOC已無
    力抵抗，始持刀猛刺自己。不過數分鐘，二人已躺在血泊中
    ，嗣經先後送醫救治，甲○○○○○ CHOKCHAI因而獲救，惟MANAN
    G HAYA EVELYN CAOC則於送醫後因身受多處切割穿刺傷，併
    切斷左頸動脈，出血休克不治死亡。
二、案經臺北縣政府警察局土城分局報請台灣板橋地方法院檢察
    署檢察官相驗後偵查起訴。
    理  由
一、訊據上訴人即被告甲○○○○○ CHOKCHAI（譯名：派弟查差）矢
    口否認有殺人之犯行，辯稱：伊無殺人犯意，因拿刀刺自己
    時，不小心劃到被害人云云。惟查：
    (一)被害人MANANG HAYA EVELYN CAOC遭被告刺殺後雖送亞東
      醫院急救，仍於95年3月13日0時5分許，因受有多處切割
      穿刺並因左頸動脈遭切斷而失血休克死亡，業經檢察官督
      同法醫、檢驗員相驗、解剖勘驗無誤，並製有驗斷書、勘
      驗筆錄、相驗屍體證明書、法務部法醫研究所95醫鑑字第
      05 64號鑑定書及該所95年4月26日法醫理字第0950001662
      號函1份在卷可稽（95年相第388號卷第49頁、第50頁、第
      54頁、第55至61頁、第158至166頁）。其中被害人切割傷
      及穿刺傷分別見於：左太陽穴，2處分別為2公分及3公分
      表淺；頭皮額頂部偏右平行斜走3切割傷分別為4.3，及3
      公分表淺；左下顎及頭部水平，平行切割傷2處，各為7公
      分及8公分表淺；右側頭部水平走向切割傷8公分表淺；左
      頸胸交叉形切割傷，穿刺傷2處，2.0及2.5公分，深入頸
      內，切斷左頸動脈；右前臂切割傷8公分長表淺；左食，
      中，無名指有割傷分別為2.5，2.0，1.0公分表淺等處。
      而鑑定書中對於死者死亡經過及死因之看法為：1.屍體身
      體多處切割穿刺（1處）集中於頭頸部，其中一處穿刺傷
      深入左側頸，切斷左頸動脈出血（左血胸）1500西西。2.
      由以上死者死亡經過及檢驗判明：死者之死亡機轉為循環
      休克，死亡原因為穿刺傷，切斷左頸動脈，死亡之方式為
      他殺。鑑定結果：死者伊維鈴，因被兇嫌以水果刀砍殺，
      多處切割穿刺傷，其中左頸動脈被切斷，出血休克死亡。
      死亡方式為他殺」；更據法務部法醫研究所95醫鑑字第
      0564號鑑定書及該所95年4月26日法醫理字第0950001662
      號函敘明甚詳（見相字卷第388號卷第161至163頁），由
      上述之情形可知，被告係接續而為數次揮刺之舉動，絕非
      被告所辯所不小心劃傷所致。
    (二)證人即被害人之同事菲律賓國籍女子UMALI ELLA ARELLAN
      O於警詢證稱：（伊維玲於何時？何地？如何被殺致死？
      ）在民國95年3月13日0時5分，我與SOLEDAD LIEZL CATAB
      AS還有死者三人搭車要到中山路耀華電子上班，到達公司
      門口時我先下車，這時OLEDAD LIEZL CATABAS還坐在前座
      準備付錢時，這時我看到一嫌犯甲○○○○○ CHOKCHAI進車子
      後座裡面，這時死者想關上門但已經來不及，嫌犯就衝進
      車內，拿著刀子一直刺死者…。（見95偵6923第19頁）於
      偵查中證稱：（是否見到兇嫌砍殺死者的情形？）我有看
      到。（詳述所見情形？）當時我坐在後座，也就是死者旁
      邊，我先下車，下車後我看見兇手，兇手是個男生，兇手
      與死者是男女朋友關係，我立即告訴車內死者，要死者趕
      快跑掉（見95年相第388號卷第40頁背面）。證人MALI
      ELLA ARELLANO於警詢中之供述，雖屬被告以外之人審判
      外之陳述，然被告及辯護人於原審審理中對於證人MALI
      ELLA AR ELLANO之警詢及偵查之證言之證據能力，表示無
      意見（見原審卷第48頁），依刑事訴訟法第159條之5第2
      項之規定，得為證據。
    (三)況且被告於警詢中亦自承：我那天（星期日）至土城市○
      ○路62號前是要等伊維玲談判，問她是不是有男朋友，我
      等到她坐計程車至中山路62號前，我就衝上前至計程車內
      問她新男朋友是誰，因其見我手持水果刀害怕，向我反抗
      ，我就持水果刀刺她胸部、頭部，直到她苦苦哀求我，說
      夠了別刺了，我才停手…（見95偵6923第11頁）。於偵查
      中供稱：當時死者剛要下計程車要去上班，我就對死者說
      ，我要與她講話，死者就回車上去，我也跟著上車，我上
      車時，死者就給我一巴掌，我隨身帶一把刀，我深夜會出
      來所以帶刀防身，當時我要問死者為何要避開不與我好好
      談，當時我不清醒，與死者互打，所以就拿刀砍死者（95
      偵6923第67頁）。於原審審理中又供稱：刺被害人兩個部
      位，一個是手部，一個是左肩頸部，當時都是亂砍殺了幾
      刀也不清楚了，且預見被害人當時就會死亡等情（見原審
      第51至52頁）。被告嗣於本院否認有殺人故意，無非卸責
      之詞，不足採信，綜上所述，本件事證明確，被告犯行已
      可認定。
二、被告持以刺人之水果刀，刀刃鋒利，有扣案之水果刀，在卷
    可證；持以刺擊人之要害，足以致命，此亦為周知之事實，
    乃被告逕持以刺被害人要害數刀，如前所述，足見其用力之
    猛及殺意之堅，核被告所犯刑法第271條第1項之殺人罪。
三、原審基此適用刑法第271條第1項，並審酌被告因感情糾紛，
    情緒失控，思想偏差竟萌同歸於盡之殺意，奪取人命罪業至
    重，雖事後自殘尋死亦難解其殺人重責，復審其犯罪之手段
    、生活狀況、與被害人平日關係、犯罪後態度良好等一切情
    狀，判處被告有期徒刑拾伍年，至扣案之水果刀一把，係被
    告所有供本件犯罪所用之物，業據其陳明在卷，併依刑法第
    三十八條第一項第二款之規定宣告沒收，並說明被告係外國
    籍人士且僅准予短期居留我國工作，此有中華民國外僑居留
    證影本及泰國護照影本及外勞居留資料查─明細內容顯示畫
    面各一紙在卷可參，其於我國尚無法行使公權，認尚無褫奪
    公權之必要，爰不同時為褫奪公權之宣告。至公訴人於起訴
    書中具體求刑有期徒刑二十年，惟本件並無法定之加重減輕
    之事由，檢察官所求處之刑度已逾法定刑度，且未免過苛，
    自以量處有期徒刑十五年為宜，其認定事實，適用法律，均
    無違誤，量刑亦稱適當，被告上訴意旨否認殺人犯意，並無
    理由，其上訴予以駁回。
據上論斷，應依刑事訴訟法第368條，判決如主文。
本案經檢察官林炳雄到庭執行職務。
中    華    民    國    95    年    9     月    28    日
                  刑事第十庭    審判長法  官  劉景星
                                      法  官  陳志洋
                                      法  官  陳博志
以上正本證明與原本無異。
如不服本判決，應於收受送達後十日內向本院提出上訴書狀，其
未敘述上訴之理由者並得於提起上訴後十日內向本院補提理由書
（均須按他造當事人之人數附繕本）。
                                      書記官  陳嘉文
中    華    民    國    95    年    9     月    28    日
附錄：本案論罪科刑法條全文
刑法第 271 條第1項：
殺人者，處死刑、無期徒刑或10年以上有期徒刑。


司法院資訊處製作；財團法人民間司法改革基金會備份。
